臺灣臺中地方法院刑事判決　　　　　　　　　　　　九十二年度訴字第二二五四號
　　公　訴　人　臺灣臺中地方法院檢察署檢察官
　　被　　　告　乙○○
　　　　　 （即黃清潭）
　　選任辯護人　許桂挺律師
　　被　　　告　甲○○
右列被告等因偽造文書等案件，經檢察官提起公訴（九十二年度偵續字第九四號），
本院判決如左：
    主  文
本件管轄錯誤，移送於臺灣士林地方法院。
    理  由
一、公訴意旨如附件起訴書所載。
二、按案件由犯罪地或被告之住所、居所或所在地之法院管轄，又無管轄權之案件，
    應諭知管轄錯誤之判決，並同時諭知移送於管轄法院，且管轄錯誤之判決，得不
    經言詞辯論為之，刑事訴訟法第五條第一項、第三百零四條、第三百零七條分別
    定有明文。而所謂犯罪地，參照刑法第四條之規定，解釋上包括行為地與結果地
    兩者而言。
三、經查，本案公訴人起訴認被告乙○○、甲○○涉刑法第二百十六條、第二百十條
    之行使偽造私文書及刑法第三百三十六條第二項之業務侵占罪嫌，惟查：
  (一)按民法第二十條第一項規定之「住所」係依一定事實足認有「久住」之意思，住
    於一定之地域為其要件。而戶籍法為民法之特別法，依戶籍法第五條規定，凡遷
    出、遷入或住址變更，均應為戶籍登記，此戶籍登記係公務員職務上制作之公文
    書，固有其公信力。然被告乙○○於本件起訴時雖設籍在臺中縣大雅鄉○○○街
    一六一巷二號，但被告乙○○實際上並未居住在該設籍之處，而係居住在臺北市
    北投區○○路○段三一三號五樓等情，業據被告乙○○於本院供述明確，嗣於本
    院審理中，被告乙○○並將住所地遷移至臺北市○○區○○路二○六號五樓，有
    個人基本資料一份附卷足憑（見本院卷第二三七頁），足認被告乙○○就前開臺
    中縣戶籍地早已無「久住」之意思甚明，是難認該戶籍地為被告乙○○之住所；
    而被告甲○○係設籍在臺北市○○區○○路二二０之三號，居所地在臺北市北投
    區○○○路七三號一樓，亦據被告甲○○陳明在卷，並有戶籍資料一份附卷可稽
    （見本院卷第四三頁），復參諸被告乙○○係詮輻興有限公司（以下簡稱詮輻興
    公司）之北區經銷商，負責推展該公司「車寶聯合防衛系統」車險之北區業務，
    被告甲○○為任職於該北區經銷商之助理，而該北區經銷之營業地址係設在臺北
    市○○路二○六號六○八室，從而被告二人於起訴時之住、居所或所在地，均為
    臺北市，非屬本院管轄區域。
  (二)公訴人起訴事實雖記載「被告二人私自委請呂光振印製未蓋大印之車寶聯合防衛
    系統保證卡四千張，並偽刻詮輻興公司之印章，蓋印於該保險卡上，復持該偽造
    之保險卡向不特定客戶招攬業務，足以生損害於詮輻興公司及購買該產品之車主
    權益，並將所招攬客戶如附表所示七百四十七件私自隱匿及業務持有應繳回公司
    總計新臺幣一百一十二萬零五百元侵吞入己」等情，惟查，詮輻興公司之車寶聯
    合防衛系統保證卡，均係該公司之經理蔡志謄委由呂光振印製，印製完成後，再
    依蔡志謄之指示，將部分未印製公司章之空白保證卡郵寄至臺北，交予被告等語
    ，業據證人呂光振於本院審理時證述明確（見本院卷第九七至九九頁），是公訴
    人認被告二人私自委請呂光振印製未蓋大印之上開保證卡，似有誤會。又被告乙
    ○○於本院審理中自承：伊經銷本件保險業務，原則上限定區域在臺北縣市，與
    伊合作的車行亦均在臺北縣市及桃園縣市，且詮輻興公司之印章係在臺北刻的等
    語（見本院卷第一四八、一四九、二○三頁）；被告甲○○亦於本院審理中供稱
    ：沒有印象有將前開保險卡郵寄到臺中縣市，詮輻興公司之印章係在臺北刻的等
    語（見本院卷第二○四頁），復參以被告乙○○營業地址係設在臺北市○○路二
    ○六號六○八室，已見前述，顯見被告二人縱有偽造私文書、行使偽造私文書或
    業務侵占之犯行，該行為地應均在臺北市。
  (三)再觀諸附表所列之車籍地址，大多係在臺北縣、市及桃園縣、市，與被告乙○○
    所述經銷區域相符，其中雖有少數車籍地址設在臺中縣、市者，經本院依職權傳
    喚後，其中證人顏陳彩雲到庭具結證稱：當時買車及購買前揭車險之交付地點均
    係在臺北縣等語（見本院卷第一四一、一四二頁）、證人蘇國豪到庭具結證述：
    係在臺北縣永和市購車及購買上開車險，車險保險卡係郵寄予伊，當時伊所留郵
    寄聯絡地址為臺北縣永和租屋處等語（見本院卷第二○二頁）、證人劉姿廷結證
    稱：伊去桃園交車時，一併取回車險資料等語（見本院卷第二○五頁）、證人陳
    安助到庭具結證述：伊當時係委託臺北維修保養廠內之工作人員即伊弟媳之親戚
    ，幫伊買車及代辦車險事宜，伊去臺北交車，車險資料由前開維修保養廠內之工
    作人員幫伊代收後，嗣後拿到臺中縣交予伊弟媳等語（見本院卷第二三三頁）；
    證人即先前受僱於被告乙○○之莊麗敏到庭具結證述：伊都是在臺北縣的汽車營
    業所向業務員收取車主購買詮輻興公司車寶聯合防衛系統之保費，收取保費後即
    直接交給公司會計被告甲○○，再向被告甲○○領取保證卡，然後送至營業所交
    予業務員，由業務員直接交給車主等語（見本院卷第二○七、二○八頁），顯見
    被告二人交付前揭車險之保證卡地點，均非在臺中縣、市，準此，可見被告二人
    所涉上開犯行，其行為地及結果地，均非在本院管轄區內。
四、綜上所述，本院對於被告二人並無管轄權，又被告乙○○之辯護人於本院審理中
    辯稱：本案本院並無管轄權等語（見本院卷第二一一頁），同時本院審酌本案查
    證之地緣關係及便利被告二人應訴之觀點，爰不經言詞辯論而諭知管轄錯誤，並
    移送臺灣士林地方法院審理。
據上論斷，應依刑事訴訟法第三百零四條、第三百零七條，判決如主文。
中      華      民      國      九十三    年      七      月   十五     日
                                      臺灣臺中地方法院刑事第十一庭
                                          審判長法  官  蔡  名  曜
                                                法  官  黃  渙文
                                                法  官  蔡  美  華
右正本證明與原本無異。
如不服本判決，應於判決送達後十日內向本院提出上訴狀，上訴於臺灣高等法院臺中
分院( 須附繕本 )。
                                                書記官
中    華    民    國      九十三      年       七      月     十六    日
